【裁判字號】    97,抗,45
【裁判日期】    970829
【裁判案由】    選派檢查人
【裁判全文】
臺灣桃園地方法院民事裁定                97年度抗字第45號
抗  告  人  中壢民主有限電視股份有限公司
法定代理人  乙○○
相  對  人  甲○○
上列當事人間因聲請選派檢查人事件，抗告人對於民國96年11月
20日本院94年度聲字第990 號民事裁定提起抗告，本院裁定如下
：
    主  文
抗告駁回。
抗告程序費用新臺幣壹仟元由抗告人負擔。
    理  由
一、本件抗告意旨略以：
  (一)抗告人於民國85年間登記成立，當時取得「有線電視籌設許
    可證」有效期限3年，自85年1月19日起至88年1 月18日止，
    相對人提供門牌號碼桃園縣中壢市○○○路63號4 樓之建物
    （作價投資入股，下稱系爭房屋）作為抗告人之營業場所，
    所有設備及機房皆設置於此。相對人擔任抗告人公司之副董
    事長兼財務部副總經理，惟其作價投資入股之系爭房屋迄未
    移轉登記與抗告人，換言之，相對人迄今未出資分文，何能
    謂持股3%以上。
  (二)相對人以其在抗告人公司擔任財務副總經理之便，於86年12
    月間，未經公司股東會同意，擅自將公司之全部有形及無形
    資產以新台幣（下同）6,000 萬元出賣與同地同業之新壢傳
    播股份有限公司（下稱新壢公司），而抗告人之機房內機器
    、設備、帳冊、文件全部被相對人搬取一空，因而無法繼續
    籌設第四台有線電視，立即被迫取消籌設行為，由新壢公司
    壟斷桃園縣南區第四台業務。相對人之前開侵占、背信等犯
    行，雖經臺灣高等法院91年度上易字第3001號刑事判決無罪
    確定，然依本院91年度重訴字第522 號民事判決相對人仍負
    有給付3,500萬元賠償金之義務。
  (三)抗告人係特許營業之公司，87年間公司資產被相對人處分及
    機房搬空，隨即被行政院新聞局註銷籌設許可證，故抗告人
    自87年起即無營業，此為相對人所明知之事，祇待前開損害
    賠償訴訟終結後，抗告人即將進行公司解散後之清算程序，
    今相對人猶聲請檢查公司業務、帳冊及財產情形，有何必要
    性？又選派之會計師如何檢查及自何時起開始檢查？
  (四)再抗告人前因相對人處分公司資產，已遭經濟部命令解散，
    嗣經申覆而改為核准停業，且依公司法第245條第1項選派檢
    查人，自係以每年會計年度終了之帳冊為準，亦即公司有營
    業年度始有檢查之必要，抗告人既自87年起停止營業迄今，
    已無檢查之必要。
  (五)相對人於86年底擅將抗告人公司業務停止，將資產出賣一空
    ，又將公司帳冊全部取去，於抗告人前開請求損害賠償事件
    中，抗告人已提出公司影印帳冊附卷，相對人自可逕行閱卷
    查核帳目，頃相對人卻聲請本件選派檢查人事件等情，並聲
    明求為原裁定廢棄，駁回相對人在原審之聲請。
二、按繼續1年以上，持有已發行股份總數3% 以上之股東，得聲
    請法院選派檢查人，檢查公司業務帳目及財產情形，公司法
    第245條第1項定有明文。
三、本件相對人聲請意旨略以：其為繼續1 年以上，合計持有抗
    告人已公開發行股份總額3%以上之股東，前以抗告人遭部分
    董事把持，帳目不清，且數年未召開股東會，監察人亦未依
    法查核公司帳目，爰依公司法請求聲請選任檢查人，檢查抗
    告人公司業務帳目及財產情形等情。經查，相對人為繼續1
    年以上，持有抗告人公司已發行股份總數3%以上之股東，業
    經本院於94年8 月18日選派林僅順會計師為檢查人，檢查抗
    告人之業務帳目及財產情形，此有本院94年度司字第990 號
    裁定在卷可憑，堪認屬實，則核諸前開說明，其聲請於法有
    據，應予准許。又原審法院原依職權向台灣省會計師公會函
    詢適當人選，經該會推薦具有會計專業、證照資格且有意願
    擔任檢查人之林僅順會計師，檢查抗告人之業務帳目及財產
    情形，此有本院94年度聲字第990 號裁定在卷可憑。嗣林僅
    順會計師因故辭任，經本院依相對人之聲請再度函請台灣省
    會計師公會推薦鍾竹枝會計師為檢查人，惟因上開聲請人所
    述之原因，而未能受任，此並有鍾竹枝會計師96年7 月3 日
    函可稽。復本院再函詢台灣省會計師公會推薦陳子民會計師
    擔任檢查人，此觀原審卷內之台灣省會計師公會96年7 月13
    日會總發字第09600960之1 號函乙份在卷可憑。從而，原審
    所為准許相對人之聲請並選任陳子民會計師為檢查人之裁定
    ，核屬正當，並無不合。
四、抗告意旨雖謂：相對人雖持有抗告人公司之上開股數，惟未
    實際出資，等於未持股，故本件聲請不合法；且抗告人自87
    年間起即已停業，無帳冊可供檢查，而87年以前之帳冊則在
    相對人持有中，相對人顯無聲請選派檢查人之必要等語，惟
    查：
  (一)相對人已否認其未實際出資之情，而依抗告意旨所述，可知
    兩造當初即約定相對人係以其所有之系爭不動產作為現物出
    資，且在公司經撤銷或廢止登記前，有關公司事項仍悉依公
    司登記認定之，而據原審卷內抗告人公司變更登記事項卡所
    附股東名冊以觀，堪足認定相對人之股東資格。準此，抗告
    人以相對人並無出資，非實際股東為抗辯，尚非可採。至相
    對人是否業將系爭不動產所有權移轉登記予抗告人乙節，核
    屬其債務是否履行之問題，由兩造另尋訴訟途徑解決，尚不
    影響相對人確持有抗告人上開股數之事實。
  (二)抗告人前經桃園縣政府准予自92年2 月21日起至93年2 月20
    日、93年2月21日起至94年2月20日止停業登記，後於94年 2
    月3 日復業迄今，並未辦理解散登記或經廢止公司登記，此
    觀本院94年度抗字第33號卷附經濟部中部辦公室94年11月23
    日經中三字第09435162550 號函自明，是抗告人稱其自87年
    間起即已停業為抗辯，尚難憑採。況按，公司之法人格不因
    停業而消滅，其法定代理人於停業期間仍得在公司營業範圍
    內進行對內、對外之各項業務，是抗告人以於停業期間無營
    業，故無帳冊可供檢查等情，不足憑採。又抗告人稱87年以
    前之帳冊均在相對人處云云，然其並未舉證以實其說，且縱
    認抗告人所辯屬實，惟就87年以後之帳冊，並無阻礙相對人
    聲請選任檢查人查核公司業務帳目及財產之現況。
  (三)再觀諸前開經濟部中部辦公室函文，可知抗告人於86年1 月
    6日經核准設立登記後，分別於87年5月17日、6月28日、9月
    19日召開股東會及董事會決議遷址、補選董事監察人等，並
    經該部核准（變更）登記，之後即無相關股東會及董事會之
    資料可稽，足見自87年以後，抗告人公司之業務帳目及財產
    狀況，處於不明情形，顯非無據。
五、綜上所述，相對人聲請選派檢查人，檢查抗告人公司業務帳
    目及財產情形，於法有據。原審法院准所為准許相對人之聲
    請並選任陳子民會計師為檢查人之裁定，核屬正當，並無不
    合。抗告意旨猶執前詞求予廢棄原裁定，為無理由，應予駁
    回。
六、據上論結，本件抗告為無理由，依非訟事件法第21條第2 項
    、第44條、第46條，民事訴訟法第495 條之1 第1 項、第44
    9 條第1 項、第78條，裁定如主文。
中    華    民    國    97    年     8    月    29    日
                民事第一庭  審判長法  官  郭琇玲
                                  法  官  潘進柳
                                  法  官  吳爭奇
以上正本係照原本作成。
本裁定除以適用法規顯有錯誤為理由，並經本院許可外，不得再
抗告。如提起再抗告，應於收受後10日內，向本院提出再抗告狀
，並繳納再抗告費新台幣1,000 元。
中    華    民    國    97    年     9    月    1     日
                                  書記官  梁麗雲


司法院資訊處製作；財團法人民間司法改革基金會備份。
